臺灣臺中地方法院刑事判決　　　　　　　99年度易字第3883號
公　訴　人　臺灣臺中地方法院檢察署檢察官
被　　　告　楊世仁
上列被告因詐欺案件，經檢察官提起公訴（99年度偵緝字第2040
、2041號），本院判決如下：
    主   文
楊世仁幫助意圖為自己不法之所有，以詐術使人將本人之物交付
，處有期徒刑月，如易科罰金，以新臺幣壹仟元折算壹日。又
幫助意圖為自己不法之所有，以詐術使人將本人之物交付，處有
期徒刑伍月，如易科罰金，以新臺幣壹仟元折算壹日。應執行有
期徒刑陸月，如易科罰金，以新臺幣壹仟元折算壹日。
    犯罪事實
一、楊世仁明知近年來社會上盛行以虛設、租賃、借用或買賣人
    頭帳戶等方式，供詐騙集團作為詐騙他人交付財物之不法用
    途，亦可預見無故收購、租賃或借用他人之存摺、提款卡及
    密碼者，極可能係將之作為財產犯罪之工具，用於掩飾因財
    產性犯罪所匯入之款項，藉以避免真實身分暴露而遭到訴究
    ，然其仍基於縱有人以其所提供之金融帳戶實行詐欺取財犯
    罪，亦不違背其本意之幫助詐欺取財犯意，分別為下列行為
    ：
  (一)於民國97年3月4日前某日，在不詳處所，將其不知情之友人
    洪靜淑（所涉詐欺罪嫌，業經臺灣臺中地方法院檢察署檢察
    官為不起訴處分確定）向渣打國際商業銀行股份有限公司北
    屯分行（以下簡稱渣打商銀北屯分行）申請之帳號：000-00
    0000000000號帳戶之存摺、提款卡及密碼，提供予不詳詐騙
    集團之成年成員，而容任該詐騙集團利用上開帳戶，作為詐
    騙取財之人頭帳戶使用。而該詐騙集團成年成員即共同意圖
    為自己不法之所有，並基於詐欺取財之犯意聯絡，於97年3
    月4 日中午12時許，由集團中某成年成員佯裝中華電信股份
    有限公司員工之名義，撥打電話向賴倍偉詐稱：賴倍偉之國
    民身分證遭人盜用，將由臺北市刑事警察局協助處理云云；
    旋再由另一集團成年成員假冒「王志強警官」，向賴倍偉訛
    稱：賴倍偉遭人冒用身分於臺北新莊郵局開立帳戶，該帳戶
    涉及洗錢及買賣槍枝，故賴倍偉須將所有之存款領出，另立
    一個法院公證之帳戶云云；並將電話轉接給一位自稱法院駐
    警察局「林宏明主任」之成年男子，該自稱「林宏明主任」
    之男子即要求賴倍偉將錢存入指定之洪靜淑前開渣打商銀北
    屯分行帳戶內，渣打銀行會當場給賴倍偉1 本存摺，之後法
    院也會開立證明單，可證明賴倍偉非涉及人頭帳戶，致賴倍
    偉陷於錯誤，而於同日下午2時41 分許，在臺中市○○區○
    ○路2 段327號渣打商銀西屯分行，將新台幣（下同）4萬元
    存入上開指定之洪靜淑渣打商銀北屯分行帳戶內，旋即遭詐
    騙集團成員提領一空。
  (二)又於97年4月1日至同年月9 日12時許間之某時，在不詳地點
    ，將其向臺中商業銀行西屯分行（以下簡稱臺中商銀西屯分
    行局）申請開立之帳號：000000000000號帳戶、安泰商業銀
    行臺中分行（以下簡稱安泰商銀臺中分行）申請開立之帳號
    ：000-00000000000 號帳戶、渣打商銀西屯分行申請開立之
    帳號：000000000000號帳戶之存摺、提款卡及密碼，提供予
    不詳詐騙集團之成年成員，而容任該詐騙集團利用上開帳戶
    ，作為詐騙取財之人頭帳戶使用。而該詐騙集團成年成員即
    共同意圖為自己不法之所有，並基於詐欺取財之犯意聯絡，
    自97年4月1日上午10時30分許起，由詐騙集團成員分別冒稱
    係「亞洲之星精品百貨人員」、「香港周美儀財務部長」、
    「蔡秀秀會計師」、「報關人員」，接續以電話向楊玉蘭騙
    稱：楊玉蘭抽中亞洲之星精品百貨抽獎獎項，須先匯繳佣金
    、負擔報關費用等語云云，而要求楊玉蘭接連匯款，楊玉蘭
    不疑有他，遂依指示先後匯款20筆，共計747 萬7076元（起
    訴書誤載為655萬7226元）至指定帳戶，其中452萬5000元，
    分別匯入楊世仁上開帳戶：(1)196 萬元匯入楊世仁上開臺中
    商銀西屯分行帳戶中（97 年4月9日，匯60萬元、97年4月10
    日，匯80萬元、97年4月11日，匯56萬元）；(2)196萬5000元
    （起訴書誤載為56萬5140元）匯入楊世仁上開安泰商銀臺中
    分行帳戶中（97 年4月9日，匯60萬元、97年4月10日，匯80
    萬元、97 年4月11日，匯56萬5000元）；(3)60萬元匯入楊世
    仁上開渣打商銀西屯分行帳戶中（97 年4月10日，匯40萬元
    、97 年4月11日，匯20萬元），而上開匯入款項，旋即遭詐
    騙集團成員提領一空。
  (三)嗣因上開賴倍偉、楊玉蘭察覺有異，報警處理，因而查知上
    情。
二、案經賴倍偉訴由臺中市政府警察局第二分局報告臺灣臺中地
    方法院檢察署檢察官、楊玉蘭訴由嘉義縣警察局報告臺灣嘉
    義地方法院檢察署檢察官呈請臺灣高等法院檢察長核轉臺中
    地方法院檢察署檢察官偵查起訴。
    理   由
壹、證據能力方面：
一、按刑事訴訟法第159條之5第2 項所定：「當事人、代理人或
    辯護人於法院調查證據時，知有第159條第1項不得為證據之
    情形，而未於言詞辯論終結前聲明異議者，視為有前項之同
    意。」乃係基於證據資料愈豐富，愈有助於真實發現之理念
    ，酌採當事人進行主義之證據處分權原則，並強化言詞辯論
    主義，透過當事人等到庭所為之法庭活動，在使訴訟程序順
    暢進行之要求下，承認傳聞證據於一定條件內，得具證據適
    格。此種「擬制同意」，因與同條第1 項之明示同意有別，
    實務上常見當事人等係以「無異議」或「沒有意見」表示之
    ，斯時倘該證據資料之性質，已經辯護人閱卷而知悉，或自
    起訴書、判決書之記載而了解，或偵、審中經檢察官、審判
    長、受命法官、受託法官告知，或被告逕為認罪答辯或有類
    似之作為、情況，即可認該相關人員於調查證據之時，知情
    而合於擬制同意之要件（最高法院96年度台上字第4174號判
    決意旨參照）。經查被告楊世仁對於本案卷內相關證人之證
    述、文書卷證資料之證據能力於本院準備程序表示沒有意見
    等語（見本院99年12月24日準備程序筆錄第2 頁），且未就
    上述證據資料有合於刑事訴訟法第159條第1項不得為證據之
    情形於本院言詞辯論終結前聲明異議，本院審酌各該證據作
    成之形式及取得之方式，均無瑕疵、與待證事實具有關聯性
    等情況，認為適當，且無不法取得之情形，揆諸前開說明，
    應認均具有證據能力，合先敘明。
貳、實體方面之理由：
一、訊據被告楊世仁固坦承上開臺中商銀西屯分行、安泰商銀臺
    中分行及渣打商銀西屯分行等帳戶係由其申請並使用，另第
    三人洪靜淑所申請之渣打商銀北屯分行帳戶亦係由其保管使
    用等情，惟矢口否認有幫助詐欺取財犯行，辯稱：上開伊所
    有之臺中商銀西屯分行、安泰商銀臺中分行等帳戶及第三人
    洪靜淑所有之渣打商銀北屯分行帳戶存摺、金融卡大約是於
    97年2 月底左右，在停放於臺中市○○路「愛買量販店」附
    近停車格之自小客車內遭竊取；另伊所有之渣打商銀西屯分
    行帳戶，係因為伊與洪靜淑成立之光宇公司，在沙鹿有小案
    子要推出，而洪靜淑在96年10月5 日有跳票，所以錢沒有辦
    法下來，伊才於97年4月1日上午去渣打銀行開戶，並於開戶
    當日下午，至建築師處討論該案，而將車子停放在臺中市○
    ○路與河南路口，但因為該車有積欠銀行貸款，所以伊出來
    後，該車已經被拖吊走，地上還留有匯豐融資公司的資料，
    而當時伊將公事包放在車內，所有帳戶資料，包含伊的印鑑
    證明等都放在公事包內等語云云。惟查：
  (一)關於被告楊世仁所為犯罪事實一之(一)部分，第三人洪靜淑名
    義之渣打商銀北屯分行帳戶係洪靜淑所開設，因合作投資光
    宇建設公司而交由被告楊世仁保管使用，被害人賴倍偉則於
    上開時間，遭不詳詐騙集團成員以上開犯罪手法詐欺取財，
    被害人賴倍偉因而匯款至第三人洪靜淑上開渣打商銀北屯分
    行帳戶內等情，業據證人即被害人賴倍偉於警詢時、證人洪
    靜淑於警詢、偵查中，均證述明確（見臺中市警察局第二分
    局中分二警偵字第0970012781號刑案偵查卷宗＜下稱第二分
    局警卷＞、臺灣臺中地方法院檢察署97年度偵字第11215 號
    偵查卷宗第8 、17、18頁），並有證人賴倍偉提出之存款證
    明、證人洪靜淑上開渣打商銀北屯分行帳戶之新竹國際商業
    銀行存款相關業務申請書、印鑑卡等開戶資料影本、對帳單
    各1 份（見上開第二分局警卷、臺灣臺中地方法院檢察署97
    年度核交字第907號偵查卷宗＜下稱第907號核交卷＞第28至
    34頁），附卷可佐；而被告楊世仁對於被害人賴倍偉受騙而
    匯款至其所保管之證人洪靜淑上開渣打商銀北屯分行帳戶一
    節，亦不爭執，則上開證人洪靜淑之渣打商銀北屯分行帳戶
    ，確遭詐騙集團成員作為詐財之匯款帳戶使用之情，應堪認
    定。
  (二)關於被告楊世仁所為犯罪事實一之(一)部分，被告楊世仁名義
    之臺中商銀西屯分行、安泰商銀臺中分行及渣打商銀西屯分
    行等帳戶均係被告楊世仁所開設，而被害人楊玉蘭於上開時
    間，遭不詳詐騙集團成員以上開犯罪手法詐欺取財，被害人
    楊玉蘭因而接續匯款至被告楊世仁上開臺中商銀西屯分行、
    安泰商銀臺中分行及渣打商銀西屯分行等帳戶內等情，業據
    證人即被害人楊玉蘭於警詢時證述明確（見嘉義縣警察局嘉
    縣警刑科偵字第0970090292號刑案偵查卷宗＜下稱嘉義縣警
    局卷＞），並有證人楊玉蘭提出匯款至被告楊世仁上開臺中
    商銀西屯分行、安泰商銀臺中分行及渣打商銀西屯分行等帳
    戶之郵政跨行匯款申請書8 紙、被告楊世仁上開渣打商銀西
    屯分行帳戶之印鑑卡、存款相關業務申請書等開戶資料影本
    、交易明細表、安泰商業銀行臺中分行99年11月5 日安中字
    第534 號函暨函附之被告楊世仁帳戶之印鑑卡等開戶基本資
    料影本、存款當期交易明細表、臺中商業銀行西屯分行99年
    11月11日中西屯字第9902100339號函暨函附之被告楊世仁帳
    戶之交易明細各1 份（見上開上開嘉義縣警局卷、臺灣臺中
    地方法院檢察署99年度偵緝字第2040號偵查卷宗＜下稱第20
    40號偵緝卷＞第21頁背面至第23頁、第28頁），附卷可佐；
    而被告楊世仁對於被害人楊玉蘭受騙而匯款至其所申請開立
    之上開安泰商銀臺中分行、臺中商銀西屯分行、渣打商銀西
    屯分行等帳戶一節，亦不爭執，則上開被告楊世仁之安泰商
    銀臺中分行、臺中商銀西屯分行、渣打商銀西屯分行等帳戶
    ，確均遭詐騙集團成員作為詐財之匯款帳戶使用之情，應堪
    認定。
  (三)被告楊世仁雖以上開情詞置辯，然被告楊世仁為警緝獲後，
    先於99年9月30日偵查中辯稱：96年3月間伊開車途經文心南
    路與復興路之愛買百貨附近，伊將車子停在路邊，車窗被打
    破，整個包包被偷走，伊當時是作建設公司，裡面有幾本帳
    戶被偷伊不確定，但可以確定安泰銀行之帳戶在裡面，包包
    裡面沒有提款卡，也沒有密碼，伊身分證、健保卡也同時遭
    竊，伊有辦理安泰銀行帳戶掛失，其他的沒有辦理掛失手續
    等語云云（見上開第2040號偵緝卷第11頁背面）。嗣於99年
    10月15日偵訊時則辯稱：伊申請之臺中商銀西屯分行、安泰
    商銀臺中分行、渣打商銀西屯分行3個帳戶，於97年3月初，
    伊帶伊女兒到文心路與復興路的賣場買生活用品，買完之後
    ，出來就發現車子車門打開，裡面的公事包等財物都失竊，
    這3 本帳戶都放在公事包內。伊沒有去報警，但安泰銀行伊
    有去掛失，其他2 本銀行就沒有辦理掛失，也沒有申請補發
    。伊丟掉了存摺、提款卡、身分證、健保卡、公司大小章、
    公司資料證件、合約書都不見了。洪靜淑交給伊之渣打銀行
    北屯分行存摺、印章及提款卡，都是伊在提領使用，也都在
    剛剛所稱的公事包內一起失竊，失竊後，因為伊當時手機不
    見了，只記得磨宜麟的電話，所以請磨宜麟幫忙通知洪靜淑
    等語云云（見上開第2040號偵緝卷第14、15頁）。而於本院
    審理時，經檢察官詢問，辯稱內容如下：「（渣打銀行的帳
    戶是為何去辦？）因為與洪靜淑成立光宇公司，在沙鹿宏光
    旁邊有小案子要推出，因為洪靜淑在96年10月5 日有跳票，
    所以錢沒有辦法下來，所以我個人才去渣打銀行開戶。（你
    所申辦的渣打銀行帳戶最後有沒有遺失？）有，我是在當天
    早上去開戶，下午去建築師那裡討論該案，車子停在文心路
    、河南路口，該車因為有欠銀行貸款，所以我出來的時候，
    車子已經被拖走，地上還留有匯豐融資公司的資料，當時我
    的公事包放在車內，所有帳戶資料包含我的印鑑證明等都放
    在公事包內。..... （本件所起訴的三個帳戶你是否有交給
    詐騙集團使用？）沒有，遺失之前都是我在使用。（這三個
    帳戶何時遺失？）97年2 月底左右在臺中市○○路愛買附近
    的停車格遺失的，我打開車門時，發現車內東西被翻過，我
    發現我另一個公事包不見了，這三個帳戶的存摺、印章都在
    公事包內，因為當時天色已經晚了，我還帶著小孩。（車鎖
    有被破壞？）沒有。（上車時發現車鎖是開的或鎖的？）是
    鎖的。（你有去報案？）沒有。（車子被匯豐融資公司拖走
    ，你有無跟該公司聯絡？）有，因為公司說要交五、六萬元
    ，因為我身上沒有那麼多錢，所以就沒有去拿回車子。（有
    無跟該公司聯絡拿回車內物品？）有，但是他們說車上都沒
    有東西。（當時你車上有其他證件？）沒有。身分證之類的
    東西都放在身上。（有無去辦理掛失？）沒有。」等語云云
    ；嗣經本院詢問，辯稱內容如下：「（四本帳戶分幾次遺失
    ？）二次，一次是車子被拖走，一次是在愛買附近遺失。（
    你現在有沒有帶健保卡？）有。（當場庭呈）。（身分證有
    無辦理補發過？）有，當時身分證有跟融資公司借過錢，因
    為我沒有錢去把身分證取回，也找不到他們，所以去辦理補
    發。（你的車子在愛買百貨附近車內東西被偷走，遺失的物
    品有無包括身分證、健保卡？）有包括身分證。（為何剛才
    回答檢察官的問題時說身分證都放在身上？）因為當時發生
    很多事情，所以記不清楚。（你車子在愛買附近車上東西被
    偷，車窗玻璃有無被打破？）沒有。（99年9 月30日你在偵
    訊時回答96年3 月車子停在愛買百貨附近遭竊，車窗被打破
    ，車內東西遺失？）因為當時很突然，所以我記不起來。（
    你哪一次說的是實話？）我這次說的是實話，我真的沒有把
    帳戶借給人家。」等語云云（見本院100年2月16日審判筆錄
    第4至6、8、9頁）。被告楊世仁上開所辯停放於路旁車內物
    品遭竊，卻未報警處理，已與常理不合，且經核被告楊世仁
    先後所辯，就其停放於臺中市○○路愛買量販店附近停車格
    之自小客車車內遭竊取公事包之時間，究係96年3 月間，或
    97年3月初，抑或97年2月底；就其車子停放在愛買量販店附
    近，車上東西被偷，車窗有無被打破；且公事包內物品先稱
    有包括伊上開安泰商銀臺中分行等多本帳戶之存摺、身分證
    、健保卡等物，但沒有包括帳戶之提款卡，後改稱除伊上開
    安泰商銀臺中分行、臺中商銀西屯分行、渣打商銀西屯分行
    3 本帳戶存摺、提款卡、身分證、健保卡外，還有證人洪靜
    淑上開渣打商銀北屯分行帳戶存摺、印章及提款卡等物，嗣
    因經提示知悉其所有之上開渣打商銀西屯分行帳戶，係於97
    年4月1日開戶，乃再改稱該帳戶是在開戶當天下午，伊放在
    車子上的公事包內，因為車子被匯豐融資公司拖走，而遺失
    ，伊所有之上開安泰商銀臺中分行、臺中商銀西屯分行2本
    帳戶及證人洪靜淑之上開渣打商銀北屯分行帳戶，則是放在
    停放在愛買量販店附近車內之公事包內遭竊，是分二次遺失
    ，前後供述不一，差異甚殊。況徵諸被告楊世仁於97年4月1
    日申請開立渣打商銀西屯分行帳戶時，所提出之身分證，係
    於95年4 月20日補發（見嘉義縣警局卷），是被告楊世仁所
    辯其身分證已於97年2月底或3月初失竊等情，核與客觀事實
    不符，已難採信。且據安泰商業銀行臺中分行99年11月5 日
    安中字第534號函覆結果，被告楊世仁於97年3月26日至安泰
    商銀臺中分行辦理其帳戶之印鑑掛失手續，而未一併辦理帳
    戶存摺或提款卡掛失手續（見上開第2040號偵緝卷第21頁背
    面），顯然該帳戶存摺及提款卡當時尚在被告楊世仁持有之
    中，另徵諸被告楊世仁上開臺中商銀西屯分行及安泰商銀臺
    中分行帳戶之交易明細資料，被告楊世仁於辦理印鑑掛失之
    翌日（97年3 月27日），上開臺中商銀西屯分行與安泰商銀
    臺中分行帳戶間，尚有交易往來之紀錄（由臺中商銀西屯分
    行轉帳8000元至安泰商銀臺中分行，旋提領7500元），若被
    告楊世仁之臺中商銀西屯分行帳戶存摺、提款卡已為詐騙集
    團持有，則斷無再匯款至當時仍為被告楊世仁持有中之安泰
    商銀臺中分行帳戶之理，是上開臺中商銀西屯分行帳戶存摺
    、提款卡，當時亦應尚在被告楊世仁持有中無疑，益徵被告
    楊世仁上開所辯其所有之安泰商銀臺中分行及臺中商銀西屯
    分行帳戶均已於97年2月底或3月初左右遭竊等情，與客觀事
    實不符，所辯顯難遽信。
  (四)再衡諸目前詐欺取財之人收購或使用人頭帳戶做為出入帳戶
    ，並以提款卡提款之方式提領犯罪所得，以逃避檢警之追緝
    ，乃眾所周知之事實；而行騙之人欲以提款卡提領犯罪所得
    ，必然須知悉該提款卡之密碼，否則無法取款，乃當然之理
    ；是如非經帳戶所有人同意、授權而告知提款卡密碼等情況
    ，單純持有提款卡之人，欲隨機輸入號碼而領取款項之機會
    ，以晶片金融卡6 位至12位密碼之設計，不法之人任意輸入
    號碼而與正確之密碼相符者，機率微乎其微。再以時下詐騙
    集團成員收購取得人頭帳戶之常見手法，渠等利用部分民眾
    需款孔急或貪圖小利之心理因素，藉由登報廣告或隨機搭訕
    招攬方式獲取存摺、提款卡及密碼之情形甚為常見，執行上
    亦無重大困難，而原帳戶所有人既係出於自願提供帳戶供渠
    等犯罪使用，事後自行凍結帳戶、變更密碼或申請將原提款
    卡作廢並補發新卡之可能性較低。換言之，從事此等財產犯
    罪之不法集團，若非確知該帳戶所有人不會去報警或掛失止
    付，以確定其等能自由使用該帳戶提款、轉帳，則其等應不
    至於以該帳戶從事於財產犯罪。而依被告楊世仁到案以來所
    述，均未稱其提款卡密碼亦一併遺失，則持用被告楊世仁所
    保管之證人洪靜淑所有上開渣打商銀北屯分行帳戶及被告楊
    世仁所有之上開安泰商銀臺中分行、臺中商銀西屯分行、渣
    打商銀西屯分行等帳戶提款卡領款之人，應係自被告楊世仁
    處取得該提款卡，始能知悉該提款卡密碼。佐以被害人賴倍
    偉匯款至證人洪靜淑上開渣打商銀北屯分行帳戶後、被害人
    楊玉蘭匯款至被告上開安泰商銀臺中分行、臺中商銀西屯分
    行、渣打商銀西屯分行帳戶後，詐騙集團成員旋於匯款同日
    或翌日即以跨行轉出、卡片提款之方式將款項提領一空，倘
    非被告提供上開金融帳戶提款卡、密碼予不詳姓名年籍之詐
    騙集團成員，該帳戶應無於瞬間即遭人以提款卡、密碼資料
    進行提款使用。況金融帳戶之存摺、提款卡或密碼等資料遺
    失者，只要向金融機構辦理掛失止付，詐騙集團將無法提領
    詐得金額，且詐騙集團若未取得原帳戶之所有人同意而加以
    使用，則費盡心思詐騙所得金額亦有可能遭原帳戶所有人以
    掛失補發方式提領一空，而詐騙所得之金額動輒上萬元，遠
    較購買或承租帳戶使用之微薄款項為鉅。則衡以常情，詐騙
    集團不致以遺失或竊得等無法掌控之帳戶，作為詐騙被害人
    出入往來帳戶，而甘冒可能遭原帳戶所有人凍結帳戶補辦存
    摺資料領款，致無法提領之風險。足見該詐騙集團向被害人
    詐騙時，已有把握上開金融帳戶不會遭帳戶被告楊世仁向銀
    行申請掛失手續，而此等確信在上開金融帳戶係遺失或遭竊
    之情形，實無發生之可能。是被告楊世仁所辯，既無法提出
    已掛失或報案之相關證據佐證，又有上開疑點，實難予以採
    信。
  (五)按刑法上之故意，分為直接故意（確定故意）與間接故意（
    不確定故意）。行為人對於構成犯罪之事實，明知並有意使
    其發生者，為直接故意；行為人對於構成犯罪之事實，預見
    其發生而其發生並不違背其本意者，為間接故意。又幫助犯
    之成立，以行為人主觀上認識被幫助者正欲從事犯罪或係正
    在從事犯罪，且該犯罪有既遂之可能，而其行為足以幫助他
    人實現構成要件者，即具有幫助故意，並不以行為人確知被
    幫助者係犯何罪名為必要。而按金融機構之帳戶為個人理財
    之工具，為便利大眾使用此一理財工具，以資活絡資金供需
    ，對於申請開設金融帳戶並無設有任何特殊之限制，一般民
    眾皆能自由申請開戶，並得同時在不同金融機構申請多數存
    款帳戶使用，乃眾所周知之事實，依一般人之社會生活經驗
    ，倘係經由合法管道之收入或支出，其於金融帳戶之存放及
    提領，本可自行向金融行庫開立帳戶後使用，殊無大費周章
    使用他人帳戶之必要，況且近來詐騙案件層出不窮，詐騙集
    團多利用人頭帳戶做為出入帳戶，不僅廣為媒體所披載，亦
    經政府一再宣導提醒注意，尤以現今各地金融機構所設自動
    提款機莫不設定轉帳之警示畫面，或張貼警示標語，促請使
    用大眾注意，衡諸目前社會以電視、報紙甚至網路等管道流
    通資訊之普及程度，以及使用自動提款機從事提款、轉帳交
    易之頻繁，苟見有陌生人不思以自己名義申請開立帳戶，反
    而向不特定人蒐集或收購他人之金融機構帳戶使用，自屬可
    疑。而現今犯罪集團或不法份子為掩飾其不法獲利行徑，避
    免執法人員之追究處罰，經常誘使一般民眾提供金融機構帳
    戶存摺等資料，渠等再以此帳戶供作對外詐騙或其他各種財
    產犯罪之不法用途使用等情，亦為一般合理之人知之甚明。
    本件被告楊世仁將上開金融帳戶之存摺、提款卡及密碼交付
    予真實姓名年籍不詳之詐騙集團成員，則其對於詐騙集團成
    員可能將之用於詐財，使偵查機關不易偵查一節，應有所預
    見，竟仍提供上開帳戶予詐騙集團成員使用，顯有容認犯罪
    事實發生之本意，其有幫助該詐欺集團利用上開金融帳戶實
    施詐欺取財犯行之不確定故意及行為甚明。
  (六)綜上所述，被告楊世仁所保管使用之證人洪靜淑上開渣打商
    銀北屯分行帳戶，及被告楊世仁所有之上開臺中商銀西屯分
    行、安泰商銀臺中分行、渣打商銀西屯分行等帳戶，既均經
    詐騙集團作為向被害人賴倍偉、楊玉蘭詐取財物之匯款帳戶
    使用，而被告楊世仁對於上開金融帳戶何以遭詐騙集團成員
    使用，復無法提出任何合理之說明，亦無任何相關事證足證
    前開金融帳戶有遺失或遭竊之情事，以供本院查證對其有利
    之事項，本院在無任何相關佐證之前提下，自難遽以採信其
    供詞。由此而論，被告楊世仁所保管使用之證人洪靜淑上開
    渣打商銀北屯分行帳戶之存摺、提款卡及密碼，應係在97年
    3月4日（被害人賴倍偉受騙匯款至該帳戶之日）前某日，另
    被告楊世仁所有之上開臺中商銀西屯分行、安泰商銀臺中分
    行、渣打商銀西屯分行等帳戶之存摺、提款卡及密碼，則係
    被告在97年4月1日申請開立渣打商銀西屯分行帳戶後，至97
    年4月9日12時許被害人楊玉蘭匯款至安泰商銀臺中分行帳戶
    前之某時，分別在不詳地點，以不詳代價、方法，提供予詐
    騙集團作為詐財匯款之人頭帳戶使用。至檢察官起訴事實認
    被告楊世仁係於97 年3月間之某日，將其所有之上開臺中商
    銀西屯分行及安泰商銀臺中分行2 帳戶，連同其所保管使用
    之證人洪靜淑之渣打商銀北屯分行帳戶存摺、提款卡及密碼
    一併提供予詐騙集團成員，然依前所述，本院經核卷內證據
    資料，已認定上開被告楊世仁所有之臺中商銀西屯分行及安
    泰商銀臺中分行2帳戶，於97年3月27日尚在被告楊世仁本人
    持有之中，應無可能於97年3月4日被害人賴倍偉受騙匯款時
    ，即與證人洪靜淑所有之渣打商銀北屯分行帳戶一併交付予
    詐騙集團使用之理，且審之本件4 本金融帳戶嗣後為詐騙集
    團使用之情形，應係被告楊世仁先於97年3月4日前某日，交
    付證人洪靜淑所有之渣打商銀北屯分行帳戶，而為詐騙集團
    使用作為被害人賴倍偉受騙匯款之人頭帳戶；另被告楊世仁
    上開臺中商銀西屯分行、安泰商銀臺中商銀、渣打商銀西屯
    分行等帳戶，則係於97年4月1日被告楊世仁所有之渣打商銀
    西屯分行開戶後，至同年月7日12 時許被害人楊玉蘭匯款至
    被告所有之安泰商銀臺中分行帳戶中前之某時，交予詐騙集
    團，作為詐騙被害人楊玉蘭匯款使用，顯然檢察官起訴事實
    容有誤認，應予更正，此併予敘明。本件事證明確，被告楊
    世仁如犯罪事實欄所載幫助詐欺取財之犯行洵堪認定，應予
    依法論科。
二、按幫助犯之成立，主觀上行為人須有幫助故意，客觀上須有
    幫助行為，意即須對於犯罪與正犯有共同之認識，而以幫助
    之意思，對於正犯資以助力，而未參與實施犯罪之行為者而
    言（參照最高法院75年度臺上字第1509號、88年度臺上字第
    1270號判決意旨）。被告楊世仁將上開金融機構帳戶之存摺
    、提款卡及密碼提供予真實姓名、年籍不詳之詐騙集團成年
    成員，供其所屬詐騙集團成員詐騙財物，被告楊世仁顯係基
    於幫助他人詐欺取財之犯意，且所為提供金融機構帳戶存簿
    、提款卡及密碼予他人之行為，亦屬刑法詐欺罪構成要件以
    外之行為，其既以幫助他人詐欺之意思而參與犯罪構成要件
    以外之行為，核其所為，均係犯刑法第30條第1 項、刑法第
    339條第1項之幫助詐欺取財罪。被告楊世仁交付其所保管使
    用之證人洪靜淑之渣打商銀北屯分行帳戶存摺、提款卡及密
    碼予不詳詐騙集團成員後，又交付其所有之臺中商銀西屯分
    行、安泰商銀臺中分行、渣打商銀西屯分行帳戶之存摺、提
    款卡及密碼予不詳詐騙集團成員，所為之上開2 次幫助詐欺
    取財犯行，犯意各別，行為互殊，係基於各別犯意為之，應
    予分論併罰。又被告楊世仁係以幫助意思參與不詳詐騙集團
    之犯罪構成要件以外行為，均屬幫助犯，依同法第30 條第2
    項規定減輕其刑。（被告楊世仁本件犯罪之型態為幫助他人
    詐欺取財，因詐欺取財罪之正犯是否屬於共同正犯，與被告
    楊世仁應成立之罪名、刑責均無涉，為免累贅，爰不於主文
    欄諭知被告楊世仁幫助「共同」詐欺取財，附此敘明）。爰
    審酌被告楊世仁提供上開金融機構帳戶供他人非法使用，幫
    助犯罪者隱匿真實身分，助長社會犯罪風氣及增加追緝犯罪
    之困難度，其犯罪動機、目的、手段、犯罪後未有表達悔悟
    之意，於犯罪後態度部份尚無從為其有利之考量及被害人賴
    倍偉受騙金額4 萬元、楊玉蘭受騙匯款至被告楊世仁提供之
    上開金融機構帳戶之款項計452萬5千元，金額甚鉅，惟念其
    所為提供帳戶僅為幫助行為，尚未實際參與詐欺取財之犯行
    ，可責難性較輕等一切情狀，分別量處如主文所示之刑，及
    定其應執行刑，並均諭知易科罰金之折算標準，以資懲儆。
    檢察官雖對被告楊世仁上開所犯具體求刑各有期徒刑4月、5
    月，並定其應執行刑為有期徒刑8月，惟本院審酌上情，認
    量處如主文所示之刑，已足收懲儆之效，檢察官求刑尚屬過
    重，併予敘明。
據上論斷，應依刑事訴訟法第299條第1項前段，刑法第339條第1
項、第30條第1項前段、第2項、第51條第5款、第41條第1項前段
，刑法施行法第1條之1第1項、第2項前段，判決如主文。
中    華    民    國    100    年    2    月    25    日
                刑事第十九庭  審判長法  官  林三元
                                    法  官  陳秋月
                                    法  官  施慶鴻
以上正本證明與原本無異。
如不服本判決應於收受判決後10日內向本院提出上訴書狀，並應
敘述具體理由；其未敘述上訴理由者，應於上訴期間屆滿後20日
內向本院補提理由書（均須按他造當事人之人數附繕本）「切勿
逕送上級法院」。
                                   書記官  何淑鈴
中    華    民    國    100    年    2    月    25    日
附錄論罪科刑法條
刑法第339條第1項：
意圖為自己或第三人不法之所有，以詐術使人將本人或第三人之
物交付者，處5年以下有期徒刑、拘役或科或併科1千元以下罰金
。